臺灣新北地方法院刑事判決
110年度訴字第430號
公  訴  人  臺灣新北地方檢察署檢察官
被      告  吳柏年


選任辯護人  黃炳飛律師
上列被告因家庭暴力傷害案件，經檢察官提起公訴（109年度偵
字第29854號），本院判決如下：
    主  文
乙○○犯傷害罪，處拘役貳拾日，如易科罰金，以新臺幣壹仟元折
算壹日。
    事  實
一、乙○○係甲○○配偶吳柏安之胞兄，2人具有家庭暴力防治法第3
    條第4款所定之家庭成員關係。乙○○於民國108年7月26日22
    時36分許，在新北市○○區○○路0段000號12樓房屋內，因前開
    房屋點交事宜，與甲○○發生爭執，竟基於傷害他人身體之犯
    意，徒手毆打甲○○左臉部3次，致甲○○受有左臉頰紅腫、左
    眼眶瘀青之傷害。
二、案經甲○○訴由臺灣新北地方檢察署檢察官偵查起訴。 
    理  由
一、關於證據能力之意見：
　　㈠按被告以外之人於審判外之言詞或書面陳述，除法律有規
      定者外，不得作為證據，刑事訴訟法第159條第1項固有明
      文。惟被告以外之人於審判外之陳述，經當事人於審判程
      序同意作為證據，法院審酌該言詞陳述或書面陳述作成時
      之情況，認為適當者，亦得為證據；當事人、代理人或辯
      護人於法院調查證據時，知有上開刑事訴訟法第159條第1
      項不得為證據之情形，而未於言詞辯論終結前聲明異議者
      ，視為有前項之同意，刑事訴訟法第159條之5亦有明文。
      查本判決下列引用之被告以外之人於審判外之陳述，雖屬
      傳聞證據，因檢察官、被告及辯護人表明對上述證據之證
      據能力均不爭執（見本院110年度訴字第430號卷【下稱本
      院卷】第74、176頁），迄言詞辯論終結時，亦未聲明異
      議（見本院卷第176至181頁），本院審酌各該證據作成之
      情況，並無非法取證或證明力明顯偏低之瑕疵，以之作為
      證據，應屬適當，依前揭法條規定，認有證據能力。
　　㈡次按刑事訴訟法第159條至第159條之5有關傳聞法則之規定
      ，乃對於被告以外之人於審判外之言詞或書面陳述之供述
      證據所為之規範；至非供述證據之書證、物證則無傳聞法
      則規定之適用，如該非供述證據非出於違法取得，並已依
      法踐行調查程序，即不能謂其無證據能力。查下列非屬供
      述證據之書證，並無證據證明有出於違法取得之情形，復
      經本院依法踐行調查程序，自均有證據能力。
二、認定犯罪所憑之證據及理由：
　　訊據被告乙○○矢口否認有何傷害犯行，辯稱：我弟弟吳柏安
    比我還高壯，當日甲○○與吳柏安有來我家，三重簡易庭決定
    ，房子當晚10點以前交給我，吳柏安延期二次，這房屋所有
    權是我的，之前我給弟弟住，我要索回房屋，房屋已經清乾
    淨，大門都沒有鎖，該2人故意不還我房屋，我錄影存證，
    宣告我身為房屋所有權人權益請他們離開，甲○○把我手機搶
    走丟到馬桶裡，我只有撥打甲○○的手機，她的手機掉在地上
    ，中間隔著吳柏安，我沒有撥到甲○○的臉，也沒有碰到她身
    體其他部位，她手機伸到吳柏安肩膀過來，我沒有接觸到甲○○，因為中間還隔著吳柏安。後來我報警，警察就來了，當
    場我太太、兒子、表弟也在，甲○○純屬虛構、自導自演等語
    。經查：
　　㈠上開事實，業據證人即告訴人甲○○於偵查及本院審理中證
      述明確（見109年度他字第724號卷【下稱他卷】第31至32
      頁、本院卷第161至166頁），並有本院勘驗筆錄及附件（
      詳如下述，見本院卷第88至111頁）及新北市立聯合醫院
      受理家庭暴力事件驗傷診斷書2紙（見他卷第9至15頁）、
      告訴人傷勢照片1張（見他卷第17頁）及檢察事務官109年
      3月24日勘驗報告（見他卷第59至64頁）在卷可憑。
　　㈡卷附光碟內含下列5個檔案，本院勘驗結果如下：
　　　⒈「VID_00000000_223639」檔案（錄影長度：2分16秒）
        ，以播放程式顯示時間為準。
　　　  乙○○：【著白色衣服】現在錄音錄影哦！現在是2019
                 年7月26日10：35分哦！那個你今天跟法官說
                 12：00哦！
        甲○○：【甲○○手持手機，故未看見她出現在錄影      
             畫面中】法官說12點以前就可以了！我們是     
              以法官的話去講！
        吳柏安：【藍色T恤上衣者】你不要吵啦！
        甲○○：我沒有吵，我們是遵照法官的來講的。
        乙○○：在此聲明二二○○哦，那我們現在來接收。
        甲○○：才不是二二○○，我們是今天請你，我們今天
                明明是法官講說12點。
        乙○○：沒辦法收！
        甲○○：我們現在就可以，12點以前。我照法官的。
        乙○○：姐仔，那個給他拍一拍。
        甲○○：我照法官講的。
        甲○○：你看我們還在清，他們就是騷擾了。而且還請
　　　　        不明人士來這裡耶！請問這位不明人士是誰呢
                ？請問你是誰？請問你是什麼人？【指丁○○】
        乙○○：那你又是誰？
        甲○○：請問你是什麼人？請問你是什麼人？
        吳柏安：那你就不要介入【吳柏安回頭對著藍色領子上
                衣光頭男丁○○說話】。
        甲○○：對，那請你就不要介入。唉，不要這樣【此時
                另一名女子丙○○出現在鏡頭前】。不要這樣
                ，都不要這樣。都不要這樣。
        吳柏安：每次都讓你，你擱按乃【台語】！
        乙○○：你打我呀【以左手摸著脖子處】！
        吳柏安：你也打我啊。
        甲○○：你也打我。你今天打我要驗傷。
       【隨後鏡頭中出現一隻手扶著乙○○胸口處，乙○○以  右
       手揮向手機，手機晃動後掉落地上，鏡頭仍對著地上固
       定畫面，只有錄到雙方吵鬧的聲音，未拍到當時衝突過
       程】
        甲○○：他把我手機弄壞了，打人打人。媽的打人，我
                的手機也給我弄丟了！他把我手機弄丟了。他
                把我手機弄丟了。 
        有本院勘驗筆錄及附件在卷可考（見本院卷第88至89、
        93至99頁）。足認被告等人起初進入該屋點交時，甲○○
        先以手機拍攝被告之際，被告以右手猛力揮向該手機，
        致使該手機晃動掉落地上，並錄到雙方（即被告與吳柏
        安）吵鬧聲音，且甲○○當場大喊他把我手機弄壞、打人
        打人等語。
　　　⒉「VID_00000000_223731（錄影長度：23秒），以播放程
        式顯示時間為準。該檔案畫面顯示：乙○○【乙○○之上衣
        被拉破露出上半身胸膛】及丁○○站立於門邊，吳柏安蹲
        坐在丁○○與乙○○前方，此時乙○○之衣服被吳柏安一隻手
        拉扯著。
        甲○○：打死人了。
        乙○○：你放開。你就賣抓【台語】。
        甲○○：報警，打死人了，打死人了。
       【此時有二名女子聲音分別高喊打死人了，其中一名女
        子是甲○○，另一名是丙○○。】
        甲○○：乙○○打死吳柏安哦，乙○○打死吳柏安哦。
        【甲○○手持手機錄影鏡頭劇烈晃動。】
        丙○○：你敢給我打，你敢給我打【台語】，…他打我
        。
        【乙○○以右手拍打甲○○的手機，致使手機錄影鏡頭
        晃動巨烈，直至錄影結束】。
　　　　有本院勘驗筆錄及附件在卷可稽（見本院卷第89至90、
        101至103頁）。足認被告與吳柏安扭打後，被告上衣破
        裂露出胸膛，吳柏安則蹲坐在大門玄關處，甲○○持續以
        手機拍攝被告，被告即走向甲○○，並與甲○○發生拉扯，
        致使該手機劇烈晃動，被告再次以右手拍打甲○○手機。
　　　⒊「VID_00000000_225427」（錄影長度：2分7秒），以播
        放程式顯示時間為準。
        吳宏義：【身著淺綠色上衣，手拿一支手機】…我的東
                西，有怎麼辦？
        甲○○：等我老公上來！
        吳宏義：我的東西有怎麼辦？
        甲○○：等我老公上來！
        吳宏義：我的東西有怎麼辦？
       【乙○○從門內衝出往甲○○處走近】
        甲○○：等我老公上來！你幹嘛？【伴隨錄影鏡頭強烈
                晃動，錄影鏡頭再次對向乙○○】
        甲○○：打人哦！打人哦！這個男生又打人哦！這個男
                生又打人哦！你看多恐怖的男生啊。阿，毛腫
                啊，為什麼打人呢？阿我們還在整理，他們就
                進來騷擾，一直騷擾。從白天騷擾到晚上。
       【錄影鏡頭對著丙○○拍攝】
        甲○○：照啊，再照啊，你看你老公把我們打傷成這樣
                哦！
        吳宏義：不要碰哦！不要碰哦！【丙○○及吳宏義往門
                內走去，丙○○亦持手機反拍甲○○】
        甲○○：你老公把我打傷成這樣哦！你老公把我打傷成
                這樣哦！你老公把我打傷成這樣哦！你老公把
                我打傷成這樣哦！
        吳柏安：先拍照【其身後跟著數名員警】。
        甲○○：他剛剛又進來了，又推我！他剛剛又推我！ 
        【數名員警進入案發處所了解狀況，丙○○以手機拍攝
        方式對著甲○○拍攝其傷勢情形，其後即再無任何推擠
        之情況，直至錄影結束】。
　　　　有本院勘驗筆錄及附件在卷可稽（見本院卷第90、103
        至109頁）。足認吳柏安至樓下等警員時，甲○○與被告
        等人仍留在屋內，甲○○持續以手機拍攝被告，被告再度
        走向甲○○，並與甲○○發生拉扯，致使該手機劇烈晃動，
        甲○○即大喊「打人哦！打人哦！你老公把我打傷成這樣
        哦！」等語，嗣警員到場後，甲○○即向警員稱：「他剛
        剛又進來了，又推我！他剛剛又推我！」等語。
　　　⒋「VID_00000000_221345」檔案：
        告訴人自述錄影時間為7月29日晚上10點，並指出其左
        眼受傷情況。
　　　⒌「VID_00000000_223012」檔案：
        告訴人自述錄影時間為7月30日第五天，並指出其左臉
        受傷情況。
        有本院勘驗筆錄及附件在卷可稽（見本院卷第91、111
        頁）。足認甲○○於108年7月29、30日受有如附件擷圖所
        示之傷害。
　　㈢證人即告訴人甲○○於本院證述：一開始我拿手機拍被告的
      時候，被告過來把我手機拍掉落地面，被告出手打我的左
      臉頰一次；然後被告就走到玄關處去跟吳柏安發生扭打，
      扭打完後，被告又走過來打我一拳，也是打到我左臉頰，
      第二次打我時有拿手機蒐證，因為在外面玄關處，我有拿
      到我的手機，有撿起來，然後出去玄關要拍照，被告打我
      先生吳柏安，我本來要照，結果被告太太和那個男生把我
      擋住不讓我照；然後我和吳柏安報警，因為我們警衛已經
      下班，門是鎖住的，警方沒辦法上來12樓，所以吳柏安下
      去帶警方時，被告又從他們家走進來，對我揮了一拳，一
      樣打到我左臉，造成我臉部紅腫和眼睛瘀青等語（見本院
      卷第163至164頁）。並有新北市立聯合醫院受理家庭暴力
      事件驗傷診斷書2紙（見他卷第9至15頁）及告訴人傷勢照
      片1張（見他卷第17頁）在卷可憑。由上可知，證人甲○○
      之證述內容，核與本院勘驗結果大致相符。足見被告於起
      初進入該屋時，先以右手猛力揮向甲○○之手機，該手機掉
      落地上後，復毆打甲○○左臉頰1次，甲○○隨即大喊打人打
      人等語；其後被告與吳柏安在大門玄關處扭打後，被告又
      走向甲○○，以右手拍打甲○○手機，並毆打甲○○左臉頰1次
      ；嗣吳柏安至樓下等警員時，甲○○持續以手機拍攝被告，
      被告再度走向甲○○，並毆打甲○○左臉頰1次，甲○○隨即大
      喊打人哦，打人哦，你老公把我打傷成這樣哦等語。參以
      被告上開舉動均以慣用右手揮打甲○○之手機，並毆打甲○○
      左臉部，核與甲○○受有左臉頰紅腫、左眼眶瘀青之左側傷
      勢相對位置吻合。況且，甲○○遭被告為上開毆打行為後，
      均隨即大喊打人哦!你老公把我打傷成這樣等語，亦與常
      情無悖。再從甲○○受有左臉頰紅腫、左眼眶瘀青等傷勢以
      觀，倘甲○○當時未遭被告毆打，自己亦不可能為了向被告
      提告傷害而事後自殘至此等受傷之狀態。從而，被告於上
      開時、地，確有以徒手毆打甲○○左臉部3次，致甲○○受有
      左臉頰紅腫、左眼眶瘀青之傷害，堪可認定。
　　㈣證人即被告配偶丙○○於本院審理中證述：我當時進入屋內
      ，直接進入房間內，拍照錄影房間內情況，聽到客廳甲○○
      有發出「打死人了」的聲音，我就從房間走出來。我看到
      的情況是被告、吳柏安、丁○○三個人，在靠近門口玄關處
      發生拉扯。因為我就站在甲○○前面，甲○○過來搶我的手機
      ，我看到被告、吳柏安，丁○○在旁邊好像在勸架的樣子，
      後來我也走到被告、吳柏安拉扯的現場，甲○○也靠過去，
      接著就一團亂，我就忘記了。因為警方來的時候，我已經
      回到我自己住家客廳，所以我不清楚警察來的情況。（在
      整個過程中，你有無看到被告出手打甲○○？）沒有，因為
      我是在房間，我聽到「打死人」的聲音才跑出來。（你離
      開時，有無看到甲○○有任何傷痕？）沒注意。（當天發生
      爭執時，被告是否有動手揮甲○○的手機？）我沒看到。（
      在剛進去客廳時，你也沒看到？）剛進去客廳的時候，好
      像在那邊爭執之前法官說10時交屋，那段時間我沒看到。
      （在玄關時，你也沒看到？）沒有。（警察來時，你也沒
      看到？）沒有。（乙○○、吳柏安、甲○○在108年7月26日晚
      上10時36分發生爭執時，你是否不是一直待在客廳，而有
      進入房間的情形？）是，我不是一直待在客廳。（警方到
      現場來處理時，甲○○跟警方說乙○○有打他，當時乙○○跟警
      方如何表示？）我不知道，我不在現場，因為我回我住處
      130號了。（甲○○一直在拍你們時，你先生是否很生氣？
      ）沒有，那時候好像在扯說10點、12點交屋等語（見本院
      卷第167至170頁），由上可知，證人丙○○雖證述：伊均未
      看到被告有動手揮甲○○的手機，也沒有看到被告出手打甲○○，伊離開時，也沒有注意甲○○有無任何傷痕，警員到現
      場時，伊已經回住處云云。然上開本院勘驗結果顯示，被
      告第一次以右手揮向甲○○手機，致使該手機掉落地上之前
      ，丙○○即已經出現在該手機鏡頭前，擋在被告與甲○○中間
      ；被告第二次以右手拍打甲○○手機之前，在大門玄關處之
      甲○○及丙○○，均分別「高喊打死人了」等語；被告第三次
      走向甲○○發生拉扯，甲○○大喊「打人哦！打人哦！你老公
      把我打傷成這樣哦！」等語之後，丙○○仍出現在錄影鏡頭
      內，且警員至現場後，丙○○仍在現場以手機拍攝等情節，
      均與證人丙○○上開證述內容迥不相符。是證人丙○○之證述
      ，顯有迴護被告之情事，且與事實不符，不足採信。
　　㈤證人即被告表弟丁○○於本院審理中證述：我進去就看到他
      們房子都收拾好了，他們說10時要搬，接著被告和吳柏安
      有一些爭執，在大門處有發生一些大小聲的糾紛，我就站
      在他們兩人中間，接著他們就有一些拉扯，我就怕他們打
      起來，所以我擋在他們中間，接著兩個人拉扯完，甲○○好
      像有說她要去報警，後來警察就來了。（你擋在被告、吳
      柏安兩人中間時，甲○○有無做何動作？例如拿手機照相等
      ？）我有看到甲○○拿手機在拍照，但她拍什麼我沒有注意
      到，因為我注意力在被告、吳柏安身上，我怕他們打起來
      。（你有無看到被告揮手把甲○○的手機打掉？）因為被告
      和吳柏安一直在發生拉扯，所以我擋在中間，我沒有看到
      被告揮手把甲○○手機拍掉的情形。（你有無看到被告出手
      打了甲○○？）沒有。（從你進去、他們發生爭吵、到你離
      開時，你都站在差不多被告、吳柏安中間？）對，我都在
      他們中間。（被告有無和甲○○有近身的接觸？）我沒有看
      到。（後來警察來時，你是否還在現場？）我還在現場。
      （被告是否有上前把甲○○手上的手機拍落地面？）沒有。
      （你講的和勘驗結果有差異，請再想想？）我不清楚等語
      （見本院卷第170至174頁）。是證人丁○○證述：（第一次
      ）被告沒有上前將甲○○手機拍落地面；（第二次）因被告
      和吳柏安在大門處一直在拉扯，所以伊擋在中間，怕他們
      打起來，伊有看到甲○○拿手機在拍照，伊沒有看到被告出
      手打甲○○等語。然上開本院勘驗結果顯示，被告第一次以
      右手揮向甲○○手機，該手機掉落地上之前，丁○○擋在被告
      與吳柏安中間，且丁○○斯時出現在手機鏡頭內，焉有未見
      被告將甲○○手機拍落地面之情事；被告第二次以右手拍打
      甲○○手機之前，丁○○站立於門邊，有可能因為其面對方向
      或視角因素，致使丁○○未看見被告毆打甲○○之情形。是證
      人丁○○之證述，應有避重就輕之情，委難採信。
　　㈥被告之辯護人辯以：由勘驗筆錄來看，被告並無任何動作
      揮打到甲○○，被告僅揮手打掉甲○○手機；而108年7月26日
      與同年7月29日之驗傷報告，前後不一；又告訴人稱「打
      死人了」，應是吳柏安和被告間扭打比較嚴重，為何吳柏
      安沒有提出告訴，亦未驗傷，反而甲○○去驗傷；且甲○○提
      出告訴時間點來說，認為甲○○所言不實，被告並無攻擊甲○○行為云云。查被告於上開時、地，確有以徒手毆打甲○○
      左臉部，致甲○○受有前揭傷害，已如前述。且卷附108年7
      月26日、29日之新北市立聯合醫院受理家庭暴力事件驗傷
      診斷書分別記載：「左臉頰紅腫」、「左眼眶瘀青」乙節
      （見他卷第9至15頁），核與甲○○傷勢照片1張（見他卷第
      17頁）及本院勘驗筆錄及附件擷圖所示甲○○於108年7月29
      日、30日傷勢相符（見本院卷第91、111頁）。參以被告
      傷害甲○○之時間為108年7月26日晚間22時36分許，足見甲○○於當晚受傷後，隨即前往上開醫院就診，因左眼眶瘀青
      傷勢顯現，又於同年月29日再次就醫，亦無悖於常情。又
      吳柏安於108年11月3日已死亡乙節，業據告訴人甲○○陳述
      在卷（見本院卷第32頁），則吳柏安死亡後自未能提出傷
      害告訴。又證人甲○○於本院審理中證述：因為我們有請律
      師，律師告訴我們說「你在6個月前告就好，你不用那麼
      急著告」，後來因為越想越氣，忍不下這口氣，所以提告
      等語（見本院卷第166頁）。則告訴人雖於109年1月19日
      向臺灣新北地方檢察署提出本件告訴，有刑事告訴狀可稽
      （見他卷第3頁），惟其仍於法定告訴期間6個月內提出告
      訴，於法並無不合。從而，被告之辯護人前揭所辯，均不
      足採信。
　　㈦綜上所述，被告及辯護人前揭所辯之內容，洵屬無據，委
      無足採。本案事證明確，被告犯行應堪認定。
四、論罪之法律適用及量刑之審酌情形：
　　㈠核被告所為，係犯刑法第277條第1項傷害罪。被告主觀上
      基於傷害之犯意，各以數個舉動接續進行，而侵害被害人
      身體法益，在時間、空間上有密切關係，依一般社會健全
      觀念，難以強行分開，在刑法評價上，各應視為數個舉動
      之接續實行而評價為一傷害行為。又被告係告訴人甲○○配
      偶吳柏安之胞兄，業據告訴人證述在卷（見本院卷第162
      頁），並有三親等資料查詢結果1紙附卷可考（見他卷第4
      7頁），被告與告訴人間具有家庭暴力防治法第3條第4款
      之家庭成員關係，被告故意對其家庭成員實施身體上之不
      法侵害行為，屬家庭暴力防治法第2條第2款之家庭暴力罪
      。惟因該法就家庭暴力罪並無科處刑罰之規定，仍應適用
      上開刑法規定論罪科刑。起訴書漏未援引家庭暴力防治法
      之相關規定，尚有未洽，應予補充。
　　㈢爰以行為人之責任為基礎，審酌被告之教育程度為工專畢
      業，經濟狀況小康（見本院卷第180頁），衡酌被告與吳
      柏安、被害人因房屋點交時間發生口角，竟恣意傷害被害
      人身體，兼衡其傷害之手段、被害人所受之傷勢，暨被告
      否認犯罪之犯後態度（見本院卷第179頁），迄今未向被
      害人道歉或賠償損害等一切情狀，量處如主文所示之刑，
      並諭知易科罰金之折算標準。
據上論斷，應依刑事訴訟法第299條第1項前段，家庭暴力防治法
第2條第2款、第3條第4款，刑法第277條第1項、第41條第1項前
段，刑法施行法第1條之1第1項，判決如主文。
本案經檢察官戊○○起訴，檢察官方心瑜到庭執行職務。
中　　華　　民　　國　　111 　年　　3 　　月　　3 　　日
                     刑事第六庭審判長法  官  樊季康

                                     法  官  葉逸如

                                     法  官  楊展庚
以上正本證明與原本無異。
如不服本判決，應於判決送達後20日內敘明上訴理由，向本院提
出上訴狀 (應附繕本) ，上訴於臺灣高等法院。其未敘述上訴理
由者，應於上訴期間屆滿後20日內向本院補提理由書「切勿逕送
上級法院」。
                                     書記官  彭姿靜
中　　華　　民　　國　　111 　年　　3 　　月　　9 　　日
附錄本案論罪科刑法條全文：
刑法第277條
傷害人之身體或健康者，處5年以下有期徒刑、拘役或50萬元以
下罰金。
犯前項之罪，因而致人於死者，處無期徒刑或7年以上有期徒刑
；致重傷者，處3年以上10年以下有期徒刑。